臺北高等行政法院判決
　　　　　　　　　　　　　　　　　　 93年度訴字第03427號
　　　　　　　　　　　　　　　.
原　　　告　甲○○
訴訟代理人　戊○○
被　　　告　臺灣板橋地方法院檢察署犯罪被害人補償審議委員
　　　　　　會
代　表　人　乙○○（主任委員）
　　　　　　　　　　　　　台北縣土城市○○路138號
訴訟代理人　藍達生兼送達代收.
　　　　　　己○○
上列當事人間因犯罪被害人保護法事件，原告不服臺灣高等法院
檢察署犯罪被害人補償覆審委員會中華民國93年9月8日93年度補
覆議字第28號覆議決定，提起行政訴訟。本院判決如下：
    主  文
原告之訴駁回。
訴訟費用由原告負擔。
    事  實
一、事實概要：緣原告以其於民國（下同）91年9月17日上午8時
    10分許，騎乘車牌號碼OYI－908號重型機車，沿臺北縣蘆洲
    市○○路476巷，由西南往東北方向行駛，行經中正路476巷
    20之29號前，因遭不明車輛撞擊而倒地，受有頸椎外傷、脊
    椎損傷合併四肢癱瘓之重大傷害，遂向被告申請犯罪被害補
    償金，其中醫療費部分申請補償新臺幣（下同）30萬元，喪
    失或減少之勞動能力部分，申請補償100萬元。經被告以91
    年度補審字第65號決定書駁回，原告不服，申請覆議，亦遭
    臺灣高等法院檢察署犯罪被害人補償覆審委員會駁回，原告
    仍不服，遂向本院提起本件行政訴訟。
二、兩造聲明：（原告未於言詞辯論期日到場，聲明及陳述依其
    起訴狀記載及準備程序之陳述）
  (一)原告聲明求為判決：
    1.覆議決定及原決定均撤銷。
    2.被告應作成補償原告130萬元之行政處分。
　(二)被告聲明求為判決：駁回原告之訴。
三、兩造之主張：
甲、原告主張之理由：
    按犯罪被害人保護法第1條規定：「為保護因犯罪行為被害
    而死亡者之遺屬或受重傷者，以保障人民權益，促進社會安
    全，特制定本法。」第4條第1項亦規定：「因犯罪行為被害
    而死亡者之遺屬或受重傷者，得申請犯罪被害補償金。」是
    以得申請重傷補償金者，以因犯罪行為而受重傷者之本人為
    限。依臺北縣政府警察局蘆洲分局（以下簡稱蘆洲分局）91
    年12月19日編號第96號道路交通事故證明書：「當事人甲○
    ○於右敘肇事時間（即91年9月17日8時15分），騎乘0YI－
    908號重機車，至蘆洲市○○路476巷20之29號旁遭不明車輛
    撞擊，使其倒地受重傷，全案移請偵辦中。」準此，本案現
    仍於蘆洲分局刑事組偵辦中，尚未查獲肇事者，顯見本件交
    通事故並非「自摔」案件自明，原決定漏此不察，重要證據
    未予審酌，即逕行認定本件係「自摔」案件，遂為駁回原告
    之申請，於法自有未合。
乙、被告主張之理由：
一、據原告於警詢時供稱，其當時沿中正路476巷，由南向北方
    向行駛，至前開肇事地點時，並無發現有任何來車，惟感覺
    後方遭其他車輛撞擊，伊就向前跌倒受傷云云（見91年11月
    29日警詢筆錄），而於被告91年度補審字65號申請狀中，卻
    改稱因閃避違規自對向車道行駛而來之小貨車，而剎車滑倒
    受傷，肇事車輛加速逃避云云；又於本件起訴狀中復改稱，
    因遭不明車輛撞擊，使其倒地云云；是原告對犯罪被害事實
    之供述前後不一，其供詞內容之真實性即有疑問。且案發當
    時之目擊證人丙○○於警詢時證述稱，伊於案發當時看見一
    部小貨車，沿中正路476巷，由東北往西南方向行駛，機車
    係由西南往東北方向行駛，兩車會車後，伊就發現機車騎士
    滑倒等語（見91年9月20日警詢筆錄）。
二、此外，觀諸卷附之蘆洲分局處理交通事故現場照片12禎及道
    路交通事故調查報告表，肇事現場機車之剎車痕跡長7.2公
    尺，其係由西南往東北走向，由道路中間偏往道路旁邊，又
    該機車車體之前後均無與他車擦撞之痕跡，且現場亦無拾獲
    機車或其他車輛因撞擊後所掉落之車輛碎片。綜上，本件肇
    事應係因原告於91年9月17日8時10分許，沿臺北縣蘆洲市○
    ○路476巷，由西南往東北方向行駛，行經中正路476巷20之
    29號前，適逢對向車道有來車，原告為閃避來車，於是一邊
    緊急剎車一邊行駛偏向路旁，遂因車身搖晃不定失去平衡而
    跌倒，致受有前開傷害，是本件肇事情況既非兩車碰撞，原
    告所受傷害，即非因他人之故意或過失之犯罪行為所致，與
    犯罪被害人保護法第4條之規定不符，故被告依同法施行細
    則第13條後段予以駁回，自屬合法，原告於本案之聲明為無
    理由，應予駁回。
    理  由
壹、程序方面：
一、本件原告經合法通知，無正當理由而未於言詞辯論期日到場
    ，核無行政訴訟法第218條準用民事訴訟法第386條各款所列
    情形，爰依被告之聲請，由其一造辯論而為判決。
二、本件原告起訴後，被告之代表人原為凌博志，94年3月16日
    變更為乙○○，茲由新任代表人具狀聲明承受訴訟，核無不
    合，應予准許，先為明。
貳、實體方面：
一、本件原告主張其於91年9月17日上午8時10分許，騎乘機車行
    經臺北縣蘆洲市○○路476巷20之29號前，因遭不明車輛由
    後撞擊倒地，受有頸椎外傷、脊椎損傷合併四肢癱瘓之重大
    傷害，遂向被告申請犯罪被害補償金，其中醫療費部分申請
    補償30萬元，喪失或減少之勞動能力部分，申請補償100萬
    元，合計130萬元，竟遭被告決定駁回，經依法申請覆議，
    亦遭駁回，故提起本件行政訴訟，訴請如聲明所示云云。
二、被告則以依卷內證據顯示，本件肇事應係因原告於91年9月
    17日8時10分許，沿臺北縣蘆洲市○○路476巷，由西南往東
    北方向行駛，行經中正路476巷20之29號前，適逢對向車道
    有來車，原告為閃避來車失去平衡而跌倒，致受有前開傷害
    ，是本件肇事情況既非兩車碰撞，原告所受傷害，即非因他
    人之故意或過失之犯罪行為所致，與犯罪被害人保護法第4
    條之規定不符，故被告依同法施行細則第13條後段予以駁回
    ，並無違誤，求為判決駁回原告之訴等語。
三、按「為保護因犯罪行為被害而死亡者之遺屬或受重傷者，以
    保障人民權益，促進社會安全，特制定本法。」、「因犯罪
    行為被害而死亡者之遺屬或受重傷者，得申請犯罪被害補償
    金。」犯罪被害人保護法第1條、第4條第1項分別定有明文
    。是得申請重傷補償金者，以因犯罪行為而受重傷者之本人
    為限。
四、本件原告確於上揭時、地，因騎乘機車跌倒受有傷害一節，
    為兩造所不爭，且有蘆洲分局道路交通事故證明書、診斷證
    明書及蘆洲分局檢送之原告車禍相關資料、肇事現場相片等
    件為證，自堪信為真正。然有關原告車禍受傷之原因，據原
    告主張係因遭後方車輛撞擊而受傷，被告則認原告係因閃避
    來車而失去平衡致跌倒受傷，此攸關原告受傷原因是否因他
    人犯罪行為所致，故本院應審究者乃原告受傷原因究竟為何
    。
五、茲據蘆洲分局檢送之原告車禍相關資料顯示，原告於91年11
    月29日警詢時供稱：．．．當我騎乘OYI－908號重機車，沿
    中正路476巷南往北方向行駛，至肇事地點前方，沒有看見
    任何車輛，感覺到後方好像被撞，就整個人向前跌倒，後來
    就什麼都不知道了。．．．當時沒有看到任何車輛，所以也
    未有任何閃避動作云云（見91年11月29日警詢筆錄）；原告
    之夫戊○○於91年9月17日警詢時陳稱：．．．我只聽她（
    指原告）同事講說是為了閃避車子，剎車後滑倒所造成等語
    （見91年9月17日警詢筆錄）。然原告之夫嗣於本件犯罪被
    害補償金申請狀中，卻具狀陳稱：因閃避違規對向車道行駛
    而來之小貨車，而煞車滑倒受傷，肇事車輛加速逃逸等語。
    則原告對於其究竟是被撞受傷或閃避車子而滑倒受傷之事實
    供述前後乃有不一之情形，其於本院時之陳述是否真實即有
    疑問。另參酌本件車禍之目擊證人丙○○於警詢時證稱：．
    ．．當時我看見一輛小貨車，從東北往西南方向行駛過去，
    對方（指原告）騎機車從西南往東北方向行駛，當小貨車過
    去後，我就看見她跌倒．．．我站於公司前目擊當地。與當
    事人沒關係，無結怨。．．．沒有肇逃車輛等語（見91年9
    月20日警詢筆錄），參以目擊證人丙○○既與原告互不相識
    ，且無何怨隙，當無特予虛構證言不利原告之理。再參酌蘆
    洲分局處理交通事故現場照片12禎及道路交通事故調查報告
    表，肇事現場機車之剎車痕跡長7.2公尺，其係由西南往東
    北走向，由道路中間偏往道路旁邊，又該機車車體之前後均
    無與他車擦撞之痕跡，且現場亦無拾獲機車或其他車輛因撞
    擊後所掉落之車輛碎片，核該現場遺留現況，與上揭目擊證
    人丙○○證述情形亦屬一致，故其證言應堪採信。從而，依
    上揭目擊證人之證言及道路交通事故調查表、現場照片等多
    項證據顯示，被告認定本件肇事應係因原告於91年9月17日8
    時10分許，沿臺北縣蘆洲市○○路476巷，由西南往東北方
    向行駛，行經中正路476巷20之29號前，適逢對向車道有來
    車，原告為閃避來車，於是一邊緊急剎車一邊行駛偏向路旁
    ，遂因車身搖晃不定失去平衡而跌倒，致受有前開傷害一節
    應為可採。原告雖主張係由後遭人撞擊致跌倒受傷云云，惟
    就此並未舉證以實其說，且與上揭證據顯示結果不符，自不
    足認為真正。至其主張其係頭部先著地，又現場照片留有機
    油痕跡及輪胎痕跡云云，然原告既屬騎車跌倒，無論是閃避
    來車而跌倒或遭人撞擊而跌倒，頭部先著地之情形均有可能
    ，此不足為原告確遭他人由後撞擊之證據；至其跌倒時機車
    亦有倒地，則地面上留有機油痕跡亦屬常理；又現場照片雖
    有輪胎痕跡，然該痕跡究係何時何故留下不明，亦不足為原
    告有利之認定。另原告主張其機車左方向燈被撞擊而粉碎，
    並於本院審理時提出機車照片為證，然參以本件依蘆洲分局
    道路交通事故補充資料表所載，原告車輛損壞部位乃左側車
    身輕微擦傷，又依當時所附現場照片就原告機車左方向燈是
    否有破碎情形並不明顯，故原告此項主張是否為真乃有疑問
    ，惟單憑該項證據，無從遽認原告主張遭人由後撞擊一節確
    屬真正，故亦無從依此為原告有利之認定。
六、至原告以依蘆洲分局91年12月19日編號第96號道路交通事故
    證明書：「當事人甲○○於右敘肇事時間，騎乘0YI－908號
    重機車，至蘆洲市○○路476巷20之29號旁遭不明車輛撞擊
    ，使其倒地受重傷，全案移請偵辦中。」本案現仍於蘆洲分
    局刑事組偵辦中，尚未查獲筆事者，顯見本件交通事故並非
    自摔案件，原決定漏此不察，重要證據未予審酌，即逕行認
    定本件係「自摔」案件，遂為駁回原告之申請，於法自有未
    合云云。惟查，本件原告雖陳稱其係因被後面車子所撞，然
    蘆洲分局93年8月2日蘆警刑字第0930020444號函稱「經查本
    分局91年12月19日所開立之交通事故證明書所載：『．．．
    遭不明車輛撞擊，使其倒地受重傷．．．』等語，係處理員
    警丁○○根據當事人甲○○筆錄自稱遭不明車輛撞擊所致。
    ．．．」，有該函1紙在卷可參，則原告所執之交通事故證
    明書係員警據原告自稱所作，亦無從為原告有利之認定。
七、從而，本件原告肇事緣由，既無證據可認係因他車撞擊所致
    ，原告所受傷害，即非因他人之故意或過失之犯罪行為所致
    ，與犯罪被害人保護法第4條之規定不符。被告酌審全情，
    認本件肇事情況非兩車碰撞，原告所受之傷害即非因他人之
    犯罪行為所致而為駁回之決定，經核並無不合。
八、綜上所述，原告之主張，並無可採，原處分認事用法，尚無
    違誤，覆議決定遞予維持，亦無不合，原告訴請如聲明所示
    ，於法無據，應予駁回。
九、至原告聲請傳訊之證人丙○○，雖經本院傳喚未能到庭，惟
    本院認本件事證已臻明確，並無再予傳訊之必要，附此敘明
    。
據上論結，本件原告之訴為無理由，爰依行政訴訟法第98條第3
項前段、第218條、民事訴訟法第385條第1項前段，判決如主文
。
中　　華　　民　　國　　94　　年　　9　　 月　　29　　日
                       第一庭審判長法  官　姜素娥
                                   法  官  陳國成
                                   法  官  陳秀
上為正本係照原本作成。
如不服本判決，應於送達後20日內，向本院提出上訴狀並表明上
訴理由，如於本判決宣示後送達前提起上訴者，應於判決送達後
20日內補提上訴理由書（須按他造人數附繕本）。
中　　華　　民　　國　　94　　年　　9　　 月　　29　　日
 　　  　　　　　　　 　　  　     書記官  呂美玲
